臺灣高等法院臺中分院刑事判決　　　　100年度上訴字第648號
上　訴　人　臺灣苗栗地方法院檢察署檢察官
上　訴　人
即　被　告　黃偉傑
　　　　　　李建龍
上列二人共同
選任辯護人　繆璁律師
上列上訴人因被告等重傷害案件，不服臺灣苗栗地方法院99年度
訴字第397號，中華民國100年1月20日第一審判決（起訴案號：
臺灣苗栗地方法院檢察署99年度偵字第183號），提起上訴，本
院判決如下：
    主  文
原判決撤銷。
黃偉傑、李建龍共同犯傷害致人重傷罪，各處有期徒刑參年拾月
。
    事實及理由
一、犯罪事實：
    黃偉傑因認黃建洲有意向其兄長黃宇群尋釁，於民國98年11
    月29日凌晨零時許，在苗栗縣後龍鎮○○路「白灰王檳榔攤
    」與友人聚會時，發現黃建洲駕駛車牌號碼8890－MY號自小
    客車經過，即與李建龍駕駛車牌號碼2515－NA號自小客車，
    並夥同綽號「阿丁」及其他姓名年籍均不詳之成年男子共約
    10 餘名，分乘約四、五部自小客車欲尾隨黃建洲尋釁，而
    於後龍地區繞行約1小時後，又在「白灰王檳榔攤」附近發
    現黃建洲駕車經過，黃偉傑與李建龍等10餘人隨即駕車追逐
    黃建洲。黃建洲因發現遭黃偉傑等人開車追逐，遂於同日凌
    晨1時45分許，駕車逃往陳美貴所經營位於同鎮○○路135之
    1號「貴族小吃店」，並下車躲入店內欲尋求當時在店內之
    友人陳金和等人協助解危。詎黃偉傑、李建龍與綽號「阿丁
    」等10餘人，明知酒瓶、竹製掃把、椅子、板凳等物為堅硬
    材質，持以毆擊人之頭部、臉部等處，客觀上能預見有使人
    眼睛導致水晶體脫位而喪失或減弱視力無法恢復之重傷害結
    果，仍於追趕黃建洲到達上開小吃店後，基於普通傷害之犯
    意聯絡，由黃偉傑與李建龍先進入店內，分持店內之酒瓶、
    竹製掃把、椅子、板凳等物，聯手朝黃建洲頭部、臉部及身
    體毆擊後迅即離開，旋綽號「阿丁」等人駕車趕至，亦分持
    球棒、棍子等物，接續朝黃建洲頭部、臉部及身體毆打，致
    黃建洲因而受有頭部外傷併頭皮撕裂傷約10公分、前額撕裂
    傷約5公分、臉部撕裂傷約1.5公分、右眼瞼撕裂傷及淚小管
    斷裂、右眼前房出血、右眼水晶體移位及全身多處撕裂傷及
    挫傷等傷害而離去。嗣經陳美貴通報119，將黃建洲送往童
    綜合醫療社團法人童綜合醫院（下稱童綜合醫院）救治，惟
    黃建洲之右眼原視力1.0仍因受傷害導致外傷性白內障切除
    併經植入人工水晶體手術後，其右眼恢復視力僅介於0.01至
    0.03之間；其另又至行政院國軍退除役官兵輔導委員會臺中
    榮民總醫院（下稱臺中榮民總醫院）實施「視神經誘發電位
    檢查」及「視網膜螢光檢查」結果，因右眼黃斑部色素層輕
    度退化，視神經損傷，最佳回復狀態可能為0.3，而造成黃
    建洲右眼視能嚴重減損之重傷害結果。
二、證據能力之說明：
  (一)按被告以外之人於審判外之言詞或書面陳述，除法律有規定
    者外，不得作為證據，刑事訴訟法第159條第1項定有明文。
    本件告訴人黃建洲、證人陳金和於警詢之供述，屬被告以外
    之人於審判外之言詞陳述，經上訴人即被告（下稱被告）黃
    偉傑、李建龍及其等辯護人主張無證據能力，亦查無合於同
    法第159條之3適用傳聞法則例外之情形，應均無證據能力。
    又被告以外之人於偵查中向檢察官所為之陳述，除顯有不可
    信之情況者外，得為證據，同法第159條之1第2項亦定有明
    文。證人黃建洲、陳金和於檢察官偵訊時所為之證述，業經
    具結在案，復經於審理中傳喚到庭，使被告、辯護人有行使
    反對詰問權之機會，本院經查其等供述亦無顯有不可信之情
    形，依上開法文之規定，自具有證據能力，得為本案判斷之
    基礎。被告、辯護人主張此部分無證據能力，尚有未洽。
  (二)傳聞法則的重要理論依據，在於傳聞證據未經當事人之反對
    詰問予以核實，乃予排斥。惟若當事人已放棄對原供述人之
    反對詰問權，於審判程序表明同意該等傳聞證據可作為證據
    ，基於證據資料愈豐富，愈有助於真實發見之理念，此時，
    法院自可承認該傳聞證據之證據能力。由於此種同意制度係
    根據當事人的意思而使本來不得作為證據之傳聞證據成為證
    據之制度，乃確認當事人對傳聞證據有處分權之制度。是以
    刑事訴訟法第159條之5第1項明定，「被告以外之人於審判
    外之陳述，雖不符前四條之規定，而經當事人於審判程序同
    意作為證據，法院審酌該言詞陳述或書面陳述作成時之情況
    ，認為適當者，亦得為證據。」又當事人、代理人或辯護人
    於調查證據時，知有本法第159條第1項不得為證據之情形，
    卻表示「對於證據調查無異議」、「沒有意見」等意思，而
    未於言詞辯論終結前聲明異議者，為求與前開同意制度理論
    一貫，且強化言詞辯論主義，確保訴訟當事人到庭實行攻擊
    防禦，使訴訟程序進行、順暢，應視為已有將該等傳聞證據
    採為證據之同意，同條第2項規定甚明。由上可知，如當事
    人同意將傳聞證據作為證據使用，法院即毋庸再行審酌論述
    是否有符合傳聞例外規定之適用。查本案經本院以下所引用
    之證據資料，被告、辯護人及檢察官於本院準備程序中已表
    示對證據能力沒有意見，且經本院於審理期日就上開證據資
    料逐一提示並告以要旨，至言詞辯論終結前，被告及辯護人
    就此部分證據之證據能力均未聲明異議，本院亦查無該等證
    據有違反法定程序取得或證明力明顯過低之情形，依上開法
    文之規定，均得作為證據。
三、認定犯罪事實所憑證據、理由及對於被告辯解的判斷：
    訊據被告黃偉傑、李建龍均供承有於犯罪事實欄所載之時、
    地，共同傷害告訴人黃建洲，惟均矢口否認有致黃建洲因而
    受重傷害之結果。均辯稱：伊2人與黃建洲互毆2、3下就先
    離開了，並未與另外綽號「阿丁」等一夥人共同傷害黃建洲
    ，黃建洲亦未因而導致受重傷害之結果等語。惟查：
  (一)告訴人黃建洲於偵查中證稱：當天凌晨1、2點時，伊去鎮公
    所對面的永和豆漿店那裡要買東西，經過一家白灰王檳榔攤
    ，有一群人站在門口，因伊當時開車開很慢，就有人說「就
    是他」，他們就有6、7台車從檳榔攤那裡開始追伊，追到小
    吃部，伊想小吃部那裡有伊的朋友，就算打起來也不會輸他
    們，他們也隨後就到。伊就把伊的8890－MY號車停在門口，
    進去後就跟伊朋友說有人追伊，但朋友都不敢幫伊，之後跟
    著1、20人進來，拿著開山刀、棒球棍、鐵棍、高爾夫球桿
    ，就打伊，都朝伊頭部打等語（見偵卷第51至52頁）。原審
    審理中除為大致相同之證述外，另證稱略以：「黃偉傑他有
    看到我，然後他就喊說就是我，追這樣，後面他們就是在追
    我，追到那間『貴族小吃部』那邊；我跑進去找我朋友陳金
    和，然後從我進去要出來的時候，他們10幾個就站在門口那
    邊等我，然後我就被打了」（見原審卷第162頁反面）。又
    回答檢察官詰問時證稱略以：「（當時有多少人在那邊等著
    要圍毆你？）那天就是站了4排，一排差不多4、5個。……
    （你的朋友不跟你幫忙，所以你就準備要出去？）是。準備
    要跑，要開車跑。（當時那些人打你的時候，有沒有拿一些
    什麼工具？）是有拿那個刀、高爾夫球桿、棒球棍還有鐵棍
    。（他們那些人主要是打你哪邊？）都是朝我的頭部、臉部
    。（那些人裡面有沒有你認識的，今天有在場的？）有，在
    庭那兩位（指共同被告）。（他們兩個拿什麼？）我現在想
    不起來，（但確定）都有拿東西。……（『阿丁』有沒有一
    起去？）有。我倒在地上的時候，後面那個『阿丁』有進來
    跟我嗆聲，……那天店裡面有的只是椅子、沙發、小矮凳，
    那種打怎麼可能會說像我頭部有辦法去造成這樣的傷口。…
    …（你的意思就是說，他們都有拿棍子那些，他們兩個都有
    拿？）對。（目前視力狀況是怎麼樣？）還是看不到。（是
    否有開刀換水晶體？）有，都換過了。（換過還是看不到？
    ）對」等語（見原審卷第165至166頁反面、第168至169頁）
    。回答原審受命法官詢問時證稱略以：「（當天確定有幾部
    車追你？）最少4部還是5部，我不知道。……從洪偉德他的
    檳榔店那個十字路口開始追。（那邊開始追到你被打的地方
    ，都有4、5台車？）對。（都是一夥追著你？）對，一起的
    ，應該說一起出動的。（你怎麼知道，怎麼有看到？）因為
    我有看後視鏡。（確定有4、5台車一直追你到店裡那邊？）
    嗯。（停車進去之後，多少人打你？）我看到就是有站4排
    ，……差不多有16、7個。……（在場兩位被告確實有動手
    打你？）嗯。（拿什麼東西，你是否還記得？）他們手上都
    有拿東西，……不確定到底他們是拿什麼，拿刀還是拿棍子
    還是怎樣，我沒辦法去確定。（你兩個眼睛的原來視力都一
    樣？）都是一樣的，都很好，都是1.0。（你當時受傷是全
    身都有，不是只有頭跟眼睛？）手整個都有腫起來，這都骨
    折、瘀青。（全身都被打傷？）應該講說上半身。（你用手
    去擋？）對」等語（見原審卷第174至176頁反面）。
  (二)證人陳美貴於偵查中證稱略以：時間應該是將近1、2點，那
    個人（黃建洲）就跑進伊店內，伊那時人在店外，隨後就有
    2台車開過來，下來4個人，叫伊說你當作沒看到，幾分鐘後
    ，那4個人就跑出來開車走了。同時間又有4台車下來將近10
    個人，又衝進去伊店內，伊有聽到他們說不要砸到人家的東
    西，我們只是要打人；只聽到乒乒乓乓的擊音，所以他們絕
    對有打人。第1批走時，裡面有一個就在門口對裡面講話等
    語（見偵卷第54頁）。於本院審理時則證稱：「（98年11月
    29日凌晨你店內是否有發生鬥毆的事件？）時間我不確定，
    但是很晚了，我快打烊了，……因為我有養狗在外面，想把
    狗綁起來，有車子來，有幾個人進來，手拿著掃把進去，聽
    到人家在打架的聲音，一下子就出來，就走了，後來被打的
    人就站在門那邊不知道罵什麼，後來又十幾個人進去，被打
    的人就趕快跑進去，又聽到一陣打架的聲音，因為我人都在
    門外面，怎麼樣打的我都不知道，我的手機放在櫃檯很遠，
    沒有辦法報警。裡面有兩桌的客人，我進去之後，那十幾個
    人都走了，我看到被打的人在流血，我就趕快報警。……第
    一批人是一台車，我不知道有幾個人，我問他們要做什麼，
    他們說沒有要砸我的東西，他們進去後，我就聽到打架的聲
    音，我不敢進去，幾分鐘後他們就出來，後來一剎那而已，
    又有好幾台車進來，一批十幾個人又再進去。……（第一次
    有聽到打架的聲音後，你有看到被打的人站在門口，你是否
    知道他罵什麼？你是否有看到他在流血？）沒有流血，但是
    他在罵，我沒有聽到他在罵什麼，因為有隔一段距離，而且
    那都是一剎那而已，出去跟進來的人衝進來都是一剎那，沒
    有幾分鐘的時間」等語（見本院卷二第5至6頁）。
  (三)證人陳金和於偵查中證稱：「黃建洲他跑進來裡面，後面就
    跟著一群人進來，就開始亂打，就拿鐵棍及刀打。……大約
    10幾個跑不掉。我看到的就是這樣，1批一起進來。（他們
    離開時，你有無看到黃建洲被打成怎樣？）就看到他頭部都
    是血。（那群人每個人手上都有拿東西？）幾乎都有，有拿
    球棍、鐵棍，還有刀，什麼刀我不曉得」等語（見偵卷第55
    至56頁）。原審中回答辯護人問題時證稱略以：「（你是否
    可以詳細講一下你記得的？）他後面再進來就說有人要打他
    。後來黃建洲有拿東西的時候，然後先打他們，好像先回過
    他們，然後他們兩個才打他的。……（他們在打的時候，其
    他人就進來？還是他們兩個走的時候，其他人才進來？）他
    們兩個走了，另外有十幾個才進來。（他們兩個離開的時候
    ，你有沒有看到黃建洲受什麼傷害？）頭部應該有流血，然
    後他們也有瘀青」等語（見原審卷第184反面至185頁反面）
    。回答原審受命法官問題時證稱略以：「（你有看到被告兩
    個人跟黃建洲在打架？）對。（打的過程你都有在場？）不
    是看的很清楚，就在裡面。（你站的位置看他們打架的那個
    外場，看的清楚？）不是很清楚。（被告他們兩個一進來拿
    什麼東西？）我沒有看到他們拿什麼東西。（手上都沒拿東
    西還是不知道？）衝進來沒有拿，他們兩個就直接進來，就
    直接衝進來跟黃建洲打」等語（見原審卷第192至193頁）。
  (四)證人洪偉德於原審證稱略以：「（幾點的事？）就ll、12點
    那左右，因為我們差不多要關門的時候了。（有看到他們一
    起開車離開？）有，就是黃偉傑約李建龍出去的。……（你
    白灰王檳榔攤的營業時間是幾點到幾點？）早上8點到晚上
    12點。凌晨12點就打烊了。……（他們2個離開之後，過一
    陣子你才關門？）對，過一會。頂多也不會超過12點半」等
    語（見原審卷第180反面至183頁）。
  (五)被告黃偉傑於警詢中供稱：「我當時拿酒瓶、竹製掃把打黃
    建洲頭部，……黃建洲頭部流血，傷勢不會很嚴重」等語（
    見偵卷第6、8頁）。偵查中供稱：「我就到苗栗縣後龍鎮的
    『白灰王檳榔攤』，因為黃建洲都會去那裡，我想找黃建洲
    談，就在那裡等黃建洲，就看到他開車經過。我就叫李建龍
    載我，跟著他後面，後來他就在一間小吃店停車，人就進去
    ，我跟李建龍也下車跟著進去。（你們用掃把、酒瓶打他那
    裡？）頭部」等語（見偵卷第65至66頁）。於原審供稱略以
    ：「（你有追怎麼知道？）我們是在繞，在找他。（繞了多
    久？）繞了1個多小時。……（你拿什麼工具？）他先動手
    ，我們就拿起桌上的酒瓶、椅子，還有裡面的掃把。（你本
    身是拿什麼工具？）拿掃把跟酒瓶。（你有敲他？）有，有
    敲他。（你除了拿酒瓶之外還有拿什麼工具？）就先拿掃把
    然後再拿酒瓶。……（你為什麼一直攻擊他頭部，為什麼不
    打他手腳？）他也一直攻擊我的頭部，我不知道要打哪裡，
    就混亂亂打這樣子。（頭部是人體的要害，這一點你應該知
    道？）知道」等語（見原審卷第199至201頁）。
  (六)被告李建龍於警詢中供稱：伊是拿包廂內椅子打黃建洲身體
    （見偵卷第12頁）。偵查中供稱略以：「（你們拿什麼東西
    打黃建洲？）我隨手拿椅子打黃建洲的身體。黃偉傑他好像
    是拿竹製的掃把，反正就是現場的東西」等語（見偵卷第67
    至68頁）。於原審供稱略以：「（車子是你開的？）是。（
    在貴族小吃店你是拿什麼武器？）拿板凳還有掃把。……（
    打了被害人幾下，才換那個掃把？）2、3下。（是不是都打
    在頭部？）也有打身體」等語（見原審卷第203頁）。
  (七)綜觀證人洪偉德、陳美貴之證詞足徵，被告黃偉傑、李建龍
    2 人當日大約是在凌晨零時許開車離開「白灰王檳榔攤」，
    再根據被告黃偉傑供稱係在「白灰王檳榔攤」等告訴人，並
    在後龍地區繞了1個多小時找告訴人，後來又在「白灰王檳
    榔攤」發現告訴人開車經過，遂一路尾隨至「貴族小吃店」
    等情，因此本件案發時間實係凌晨1時45分許，應可認定，
    公訴意旨認係凌晨3時許，尚有誤會。而證人洪偉德既證稱
    伊的檳榔攤最遲在晚上12時許即打烊，是當日凌晨被告黃偉
    傑、李建龍離開該檳榔攤後，究竟有多少人與被告黃偉傑、
    李建龍一起在追逐告訴人，自為證人洪偉德所不知，是證人
    洪偉德所證述被告黃偉傑、李建龍2人當日開車離開「白灰
    王檳榔攤」時之狀態，自不足為被告有利之認定。又告訴人
    黃建洲自始即堅稱，其駕車經過「白灰王檳榔攤」附近起遭
    黃偉傑與李建龍等10餘人約4、5台車自後駕車追逐，才逃至
    「貴族小吃店」入內欲尋求友人協助等情；觀以告訴人在童
    綜合醫院病歷之記載，告訴人當時之體重為91公斤，身高為
    176公分（原審卷第51頁），體型壯碩；而被告黃偉傑、李
    建龍並不諱言告訴人之體型較諸彼等壯碩許多，倘若告訴人
    僅遭被告黃偉傑、李建龍2人駕車追逐，實無倉皇逃至「貴
    族小吃店」尋求友人援助之必要，足證告訴人上開所言非虛
    ；況被告黃偉傑、李建龍追逐告訴人至「貴族小吃店」後，
    該店內尚有多人在場，且告訴人既已入內尋求友人援助，被
    告黃偉傑、李建龍2人若非確信同夥之10餘人旋即到達，豈
    敢貿然徒手入內尋釁毆打告訴人；而被告黃偉傑至「貴族小
    吃店」後，確有持酒瓶、竹製掃把等物毆打黃建洲頭部；被
    告李建龍亦拿椅子、板凳、掃把等物毆打黃建洲，為被告黃
    偉傑、李建龍所是認；證人陳金和亦證稱，目擊被告2人與
    告訴人打得起勁，被告2人離開時告訴人頭部應該有流血；
    被告黃偉傑於警詢亦供稱有看到黃建洲頭部流血等情，足證
    被告黃偉傑、李建龍確有聯手分持酒瓶、竹製掃把、椅子、
    板凳等物圍毆告訴人，並毆擊告訴人之頭部多處成傷無訛。
    雖依證人陳金和、陳美貴之證述可徵，被告黃偉傑、李建龍
    2人與綽號「阿丁」等其他10餘人並非同時、同地圍毆告訴
    人，而是有間隔約1、2分鐘時間，並先後到達案發現場之情
    ，然證人陳美貴於本院另亦證稱：「（當時被打的那個人，
    你有看到他說要回去，之後他是否就又開車回來？）對，他
    很緊張的開車回來，車子就丟在路中央，鑰匙還掉在大路上
    ，就衝進店裡來，跟著後面就有一部車來，那台車的人說不
    會弄我店裡的東西，不用害怕，一剎那就又出來，他們兩批
    的人都一剎那的。（被打的人衝進店裡，之後另外一台車的
    人隨即就到，人就下車衝進來、追進去？）對，要追他。（
    這兩台車，被打的那個人的車與後面在追的那一台車距離多
    遠？）他停下來衝進去，另一台也就隨即到了。（第二批的
    人很多台的車接著何時又再來？）這台的車開走，後面又隨
    即接著來，我都來不及進入店內，第一批的人一出來開走，
    第二批的人三、四台就又來，我都來不及拿手機，第二批的
    人完全都沒有講什麼就又衝進去。……（對方要打人，他們
    的車是如何停在你的店門口？）第一批打的人我沒有看到是
    如何轉來的，被打的人的車是迴轉到我的店門口，第二批的
    車子我很確定是在我店門口迴轉，因為迴轉的聲音很大。（
    第一批打人離開的方向是何方向？）往後龍的方向。（跟第
    二批迴轉的方向一樣？）都是往後龍的方向，因為這樣才不
    會逆向」等語（見本院卷二第7至8頁），可見不論係告訴人
    或被告黃偉傑、李建龍及綽號「阿丁」等其他10餘人，當時
    均係駕車倉促循同一路徑抵達該小吃店；復觀以當時既屬深
    夜，出入該小吃店之人、車顯已稀少，然被告黃偉傑、李建
    龍卻與綽號「阿丁」等其餘10餘人，僅間隔約1、2分鐘之時
    間即先後駕車到達案發現場，並接踵入內圍毆告訴人成傷後
    ，再旋即往相同方向離開，若非彼等先前已有犯意之聯絡，
    豈會於深夜分別駕車追逐，並旋即於追至後接踵毆打相同之
    被追逐者，顯見被告黃偉傑、李建龍確係夥同綽號「阿丁」
    等其他10餘人駕車追逐傷害告訴人無疑，而彼等亦有共同傷
    害告訴人之犯意聯絡甚明。另參諸告訴人之上揭指述，及童
    綜合醫院98年12月9日訴訟診斷證明書（偵卷第35頁）所載
    ，告訴人當時已受有「前額撕裂傷（約5公分）、臉部撕裂
    傷（約1.5公分）、右眼瞼撕裂傷及淚小管斷裂、右眼前房
    出血、右眼水晶體移位及挫傷」等傷害。從而被告黃偉傑、
    李建龍辯稱，告訴人所受右眼之傷害，並非渠等造成，應為
    另一夥人所為而與渠等無涉云云，與上開證據未合，核係刻
    意將事實切割，而迴避自己應負之責任，自無從採信。
  (八)告訴人黃建洲因遭被告等人同時同地之圍毆，致受有「右眼
    瞼撕裂傷及淚小管斷裂、右眼前房出血、右眼水晶體移位」
    之傷害，除有上開診斷證明書可證外，亦有卷附告訴人受傷
    情形及案發現場照片6幀（見偵卷第41頁至43頁）可稽；嗣
    告訴人當時所受右眼之傷害，並導致右眼挫傷併眼窩壁骨折
    、右眼白內障併水晶體移位及右眼外斜視（童綜合醫院99年
    1 月20日一般診斷證明書、偵卷第58頁），並於99年2月24
    日至童綜合醫院門診檢查，右眼視力為0.01，於99年3月25
    日住院行右眼白內障切除併人工水晶體植入手術（童綜合醫
    院99年3月29日一般診斷證明書、偵卷第73頁），99年6月11
    日門診追綜時，右眼視力0.02，左眼視力1.0（童綜合醫院
    病歷、原審卷第47頁、第111頁）。而告訴人右眼遭受傷害
    導致外傷性白內障切除併植人工水晶體手術後，其右眼恢復
    視力仍僅介於0.01至0.03之間，此有童綜合醫院99年11月9
    童醫字第1717號函附之病歷（原審卷第142至146頁）。且於
    本院審理時經囑託臺中榮民總醫院鑑定，告訴人於100年9月
    9 日至該醫院實施「視神經誘發電位檢查」及「視網膜螢光
    檢查」結果，發現右眼異常，右眼視神經有滲漏，右眼最佳
    矯正視力為0.3，左眼為1.2，右眼目前為人工水晶體置入手
    術後，右眼黃斑部色素層輕度退化，視神經損傷，最佳回復
    狀態可能為0.3等情，有臺中榮民總醫院100年10月28日中榮
    醫企字第1000019932號函可稽（本院卷一第188頁）。是以
    ，告訴人因本案右眼遭受傷害導致外傷性白內障切除併植人
    工水晶體手術後，其右眼最佳回復狀態可能為0.3，堪認告
    訴人之右眼視能雖未達於眼盲程度，但確有部分視力喪失，
    無法回復之情形。按稱重傷者，謂下列傷害：一毀敗或嚴重
    減損一目或二目之視能，刑法第10條第4項第1款定有明文。
    告訴人黃建洲原左、右兩眼視力均為1.0，現未受傷害之左
    眼視力仍為1.0，本院審酌視力為日常生活閱覽、活動、應
    付周圍環境變化所必須，人雖有雙眼，但1眼視力嚴重減損
    之結果，非僅易使另一健康之單眼因使用過度而疲勞，造成
    功能上之退化，且僅有1健康之眼睛，將使視野、對焦受到
    影響，容易產生視覺死角，又因該受傷眼睛無法正常運作，
    整體視力之立體化、空間感及對距離之掌握，將嚴重受影響
    ，告訴人之視力經矯正後最佳可能為0.3，雖未達勞保殘障
    給付之標準0.1，但告訴人之右眼視力確有部分永久喪失，
    且縱再經手術、藥物或鏡片矯正等方式，亦難恢復達正常矯
    正之視力，應認告訴人右眼所受之傷害，已屬刑法第10條第
    4項第1款所規範之「嚴重減損一目之視能」，而屬重傷害。
    被告黃偉傑、李建龍辯稱黃建洲並未因渠等之傷害導致受有
    重傷害之結果云云，既與上開客觀證據不符，亦無從採信。
  (九)按刑法上加重結果犯，乃行為人實行基本構成要件之行為，
    而發生基本構成要件結果以外之加重結果，法律將此加重結
    果與基本構成要件之行為相結合，並以之為加重構成要件，
    規定其加重法定刑，使其負加重刑罰之謂。而論加重結果犯
    之責任，須先審認該基本構成要件之行為，與加重結果之間
    ，有無因果關係存在（構成要件該當性問題），而後始能論
    其對加重結果之發生能否預見，以資決定。而加重結果犯對
    於結果發生之預見可能性，其決定標準，實務採客觀說，即
    依一般人之能力予以論定，如結果發生為客觀上可能之事，
    行為人即應負加重結果犯之罪責。本案緣起於被告黃偉傑認
    告訴人有意向其兄長尋釁方發生爭執，然被告黃偉傑與告訴
    人係遠房親戚及鄰居，而被告李建龍與告訴人則僅互相知悉
    彼此存在，並無深仇大恨或其他恩怨，業據被告黃偉傑、李
    建龍、及告訴人供陳在卷；再以被告黃偉傑、李建龍等人雖
    有毆擊告訴人之頭部及臉部，然被告黃偉傑、李建龍係徒手
    進入「貴族小吃店」，僅持店內之物毆擊告訴人約1、2分鐘
    即先行離開現場，此經證人陳美貴、陳金和證述如前，衡情
    彼等應僅有傷害、教訓告訴人之意，且依告訴人之診斷證明
    書所示如犯罪事實欄之傷勢及受傷照片以觀，亦尚難認被告
    黃偉傑、李建龍有朝告訴人之眼睛或頭顱「重擊」而欲使告
    訴人失明或腦部受重創之故意，自亦難認被告黃偉傑、李建
    龍有使告訴人受重傷害或殺人之犯意；但如前所述，被告黃
    偉傑、李建龍確有持酒瓶、椅子、板凳、掃把等物毆打告訴
    人頭部之舉動，徵諸常識，人之眼睛構造脆弱，如對之猛力
    重擊，極可能因重擊之力道傷害眼球，易致生視覺機能完全
    喪失或嚴重減損之危害，即客觀上能預見其重傷結果之發生
    。被告黃偉傑、李建龍為思慮成熟之成年人，對此結果，在
    客觀上有預見之可能性，主觀上卻疏未加以注意防範，且告
    訴人之右眼因遭彼等毆擊，造成如前所述之部分視力永久喪
    失，故依彼等行為時之主觀犯意、行為方式、毆打情節、被
    害人受傷結果及程度等因素綜合考量，足認彼等行為所該當
    者，應係以普通傷害身體之犯意，因未注意致生重傷害之加
    重結果至明。則被告黃偉傑、李建龍之普通傷害行為與告訴
    人之重傷害結果，並非偶然之事實，應認具有相當因果關係
    ，自應就此傷害致重傷之加重結果負其刑事責任。
  (十)綜上所述，被告黃偉傑、李建龍所辯，顯係卸責之詞，不足
    採信。本件事證明確，被告黃偉傑、李建龍傷害告訴人致重
    傷之犯行，可以認定。
四、撤銷改判的理由：
  (一)撤銷原判決的理由：
    原審認被告黃偉傑、李建龍犯行事證明確，予以論罪科刑，
    固非無見，惟被告黃偉傑、李建龍與綽號「阿丁」等其他10
    餘人，確有傷害告訴人之犯意聯絡，對於告訴人所受重傷害
    之加重結果，自應同負傷害致人重傷之全部刑責，業如前述
    ，原審未予認定，即有未洽，檢察官據告訴人請求上訴指摘
    原判決不當為有理由，自應由本院將原判決撤銷改判。
  (二)自為判決及論罪科刑的理由：
  (1)核被告黃偉傑、李建龍所為，係犯刑法第277條第2項後段之
    傷害致人重傷罪。被告2人另造成告訴人受有前揭身體傷害
    部分，與上開傷害致人重傷罪所造成之前揭右眼重傷害，係
    於同一衝突過程所造成，難以分割，應認包含於較重之右眼
    受重傷害，不另論罪。又被告黃偉傑、李建龍與「阿丁」等
    其他10餘名姓名年籍不詳之成年男子，係於同時、同地，因
    同一原因圍毆告訴人，顯係基於共同之犯意聯絡與分擔行為
    之實施，是彼等對於告訴人所受重傷害之加重結果，自應同
    負加重結果之全部刑責，均為共同正犯。
  (2)爰審酌被告黃偉傑、李建龍僅據聞告訴人有意向黃偉傑之兄
    挑釁，即費心揪眾在苗栗縣後龍地區駕車繞行1個多小時，
    欲向告訴人興師問罪，心態殊為可議，且至今尚未與告訴人
    達成民事賠償和解，犯罪後復飾詞否認傷害致重傷之犯行，
    併參酌告訴人所受傷勢之嚴重程度，造成告訴人今後右眼部
    分視能無法恢復，影響告訴人日後之家庭、職業、生活極深
    ，造成之實害甚鉅等一切情狀，各量處有期徒刑3年10月。
五、臺灣苗栗地方法院檢察署檢察官就被告黃偉傑、李建龍於98
    年11月29日凌晨3時許圍毆黃建洲後，離去時復涉嫌砸毀黃
    建洲所駕駛之車牌號碼8890－MY號自小客車全車玻璃、後車
    廂後始離去。因認被告2人另涉犯刑法第354條毀損罪，與本
    案起訴部分有想像競合犯之裁判上一罪關係，而以該署99年
    度偵續字第41號偵查卷移送原審法院併辦乙節。惟告訴人黃
    建洲所有之上開自小客車，係遭隨後到達案發現場之另1批
    人所砸毀，業經證人陳美貴、陳金和證述綦詳，況依併辦意
    旨，被告2人毆打黃建洲時，係離去後始由同夥其餘人砸毀
    黃建洲之上開自小客車，顯然並非同時、同地所犯，自與刑
    法第55條一行為觸犯數罪名之想像競合要件未合，而為獨立
    之數罪，無裁判上一罪之關係。因此部分檢察官並非追加起
    訴，本院自無從一併審理，當無從成立實質上一罪關係，自
    應將移送併辦部分，退回原承辦檢察官另為適當之處理。
六、適用的法律：
  (1)刑事訴訟法第369條第1項前段、第364條、第299條第1項前
    段。
  (2)刑法第28條、第277條第2項。
本案經檢察官徐錫祥到庭執行職務。
中    華    民    國   100    年    12    月    7     日
            刑事第二庭    審判長法  官  邱  顯  祥
                                法  官  姚  勳  昌
                                法  官  張  國  忠
以上正本證明與原本無異。
如不服本判決應於收受送達後10日內向本院提出上訴書狀，其未
敘述上訴之理由者，並得於提起上訴後10日內向本院補提理由書
（均須按他造當事人之人數附繕本）「切勿逕送上級法院」。

                                書記官  卓  佳  儀
中    華    民    國   100    年    12    月    7     日
附錄本案論罪科刑法條全文：
中華民國刑法第277條（普通傷害罪）
傷害人之身體或健康者，處3年以下有期徒刑、拘役或1千元以下
罰金。
犯前項之罪因而致人於死者，處無期徒刑或7年以上有期徒刑；
致重傷者，處3年以上10年以下有期徒刑。